臺灣嘉義地方法院民事裁定
                                  111年度消債更字第124號
聲請人即
債  務  人  黃裕樺  
代  理  人  李政昌律師(法扶律師)
相對人即
債  權  人  華南商業銀行股份有限公司

法定代理人  黃俊智  
代  理  人  鄭國強  
債  權  人  國泰世華商業銀行股份有限公司

法定代理人  郭明鑑  


債  權  人  花旗(台灣)商業銀行股份有限公司


法定代理人  莫兆鴻  
代  理  人  陳正欽  


債  權  人  玉山商業銀行股份有限公司


法定代理人  黃男州  
代  理  人  喬湘秦  
債  權  人  台新國際商業銀行股份有限公司

債  權  人  鼎威企業管理顧問有限公司
法定代理人  尚瑞強  

法定代理人  趙守文  
債  權  人  寰辰資產管理股份有限公司

法定代理人  劉文正  
上列當事人間聲請更生程序事件，本院裁定如下：
    主  文
債務人乙○○自中華民國111年10月31日下午5時起，開始更生程序
。
命本院司法事務官進行本件更生程序。
    理  由
一、聲請意旨略以：聲請人對於國泰世華商業銀行股份有限公司
    等債權人負有新臺幣（下同）262,463元之無擔保債務 。聲
    請人因消費借貸、信用卡或現金卡契約，對金融機構負債務
    。前項債務，曾以書面向最大債權金融機構請求共同協商債
    務清償方案而不成立。聲請人無資產，債務總金額則有262,
    463元，有不能清償債務之情事。爰提出財產及收入狀況說
    明書、債權人清冊、債務人清冊等資料，聲請更生。
二、按債務人不能清償債務或有不能清償之虞者，得依本條例所
    定更生或清算程序，清理其債務，消費者債務清理條例第3
    條定有明文。又按，法院開始更生程序之裁定，應載明其年
    、月、日、時，並即時發生效力；前項裁定不得抗告，並應
    公告之。法院裁定開始更生或清算程序後，得命司法事務官
    ，進行更生或清算程序，必要時，得選任律師、會計師或其
    他適當之自然人或法人一人為監督人或管理人。消費者債務
    清理條例第45條、第16條第1項亦設有明文規定。
三、經查，本件聲請人前於民國111年7月26日已向本院聲請債務
    清理調解，惟於111年9月14日調解不成立。上情業經本院調
    閱111年度司消債調字第137號卷宗核閱無訛。次查，聲請人
    主張有不能清償債務之情事，業據聲請人在調解程序中提出
    財產及收入狀況說明書、債權人清冊、109年度及110年度綜
    合所得稅各類所得資料清單、全國財產稅總歸戶財產查詢清
    單等資料為證。又查，依聲請人所提出之金融機構存摺交易
    明細資料，聲請人在朴子郵局帳戶，於109年10月14日存款
    餘額為59元、111年10月5日存款餘額為364元。合作金庫商
    業銀行帳戶，於111年10月20日存款餘額為0元。聲請人沒有
    股票或其他有價證券。聲請人母親有以聲請人為被保險人，
　　向國泰人壽投保二筆保險，保單價值準備金目前分別為22,1
    65元及3,697元，合計25,862元，惟因要保人乃為聲請人的
    母親，即上述保險是由聲請人的母親負責繳納保險費用，故
    上述保單價值準備金不計入聲請人的財產範圍內。
四、再查，本件聲請人債務形成原因及停止清償原因：
　　聲請人陳稱伊於89年間假釋出獄，出獄後曾經在成衣廠擔任
    外務工作，因工作及收入狀況不穩定，乃以刷卡消費來添購
    家庭用品，以維基本生活所需，嗣後於93年間又因案入獄，
    無法工作，故無法清償。
五、復查，本件聲請人更生償還計劃：
　　聲請人陳稱伊目前從事的工作為國小午餐運送司機，每月收
    入約15,000元，未領取任何津貼或補助，扣除伊每月個人生
    活費用11,000元及子女扶養費3,000元後，每月可清償的金
    額為1,000元。
六、聲請人有不能清償債務情事或有不能清償之虞的認定：
(一)聲請人陳稱伊對於國泰世華商業銀行股份有限公司等債權人
    所負欠之無擔保債務，合計262,463元。而查，債權人台新
    國際商業銀行股份有限公司以111年9月26日函，陳報債權金
    額為130,516元。甲○(台灣)商業銀行股份有限公司以111年9
    月30日民事陳報狀，陳報債權金額為30,252元(其中本金為3
    0,252元)。另在於調解程序中，債權人華南商業銀行股份有
    限公司以110年8月5日消債事件申報債權狀，陳報債權金額
    為131,434元(其中本金為38,232元、利息及違約金及費用為
    93,202元)；國泰世華商業銀行股份有限公司以111年8月19
    日民事陳報狀，陳報債權金額為54,653元(其中本金為12,60
    5元、利息為39,649元)。另依債權銀行在調解程序中提出之
    前置調解債權明細表，玉山商業銀行股份有限公司之債權金
    額為168,087元(其中本金29,900元、利息為137,687元、其
    他費用為500元)。此外，還有其他債權人鼎威企業管理顧問
    有限公司、寰辰資產管理股份有限公司未陳報債權，暫時以
    聲請人所提出之債權人清冊所記載之數額即鼎威企業管理顧
    問有限公司30,000元、寰辰資產管理股份有限公司42,000元
    ，予以計算。因此，聲請人所負欠之無擔保債務，至少應在
    586,942元以上。
(二)次查，聲請人目前在國小擔任營養午餐司機，每個月收入為
    15,000元。而聲請人每月的生活必要支出，主張以11,000元
    作為支出之數額。依消費者債務清理條例第64條之2第1項規
    定：「債務人必要生活費用，以最近一年衛生福利部或直轄
    市政府所公告當地區每人每月最低生活費一點二倍定之。」
    再查，衛生福利部公告臺灣省（包括六都以外之其他各縣、
    市）111年度的最低生活費為14,230元，其1.2倍亦即17,076
    元之數額即為債務人的必要生活費用。因此，聲請人主張以
    11,000元作為每月生活必要支出之數額，核其主張之金額，
    應可採認。另查，聲請人還必須扶養一名未成年子女，現在
    年齡12歲，此有未成年子女之戶籍謄本佐參，聲請人主張伊
    每月負擔扶養子女之扶養費用為3,000元，此數額參酌目前
    社會經濟消費型態，亦無過高，應可採認。
(三)再查，聲請人名下無不動產；存款餘額目前為364元。聲請
    人雖有一部汽車，惟係於民國94年間出廠，迄今以17年，車
    輛已老舊，殘值甚微。聲請人是於民國00年00月出生，現在
    年齡約45歲，距離法定強制退休年齡65歲剩約20年的時間。
    而查，聲請人目前在國小擔任營養午餐司機，每個月收入為
    15,000元，扣除每個月必要生活費用11,000元及扶養未成年
    子女費用3,000元後，每月剩餘金額為1,000元。以此數額，
    如果欲清償之前積欠國泰世華商業銀行股份有限公司等債權
    人的586,942元以上之債務，至少需要586個月即48年以上的
    時間，才能夠清償完畢。然上述期間，顯然已經逾聲請人得
    為工作之期間。而且，期間另外還會有新增加衍生的利息未
    能清償。因此，本件應堪認聲請人確有不能清償債務情事或
    有不能清償之虞。
七、本件無應予駁回聲請更生之事由：
　　經查，本件聲請人為一般消費者，所負無擔保之債務總額未
    逾1,200萬元，且未經法院裁定開始清算程序或宣告破產。
    又查，聲請人亦無消費者債務清理條例第6條第3項所定得予
    駁回更生聲請之情形，而且亦無同條例第8條或第46條各款
    所定應予駁回更生聲請之事由存在。
八、綜據上述，聲請人前因工作及收入狀況不穩定，以刷卡消費
    添購家庭用品，嗣後因案入獄，無法工作而無法清償。本院
    審酌上情，認為聲請人就法院所命補正的事項，已配合說明
    債務形成原因、停止清償原因，及提出可供法院參酌的證明
    資料，可認為已經盡所應負之協力義務。本件聲請人聲請更
    生，符合消費者債務清理條例第3條的規定，復查無消費者
    債務清理條例第8條或第46條所定應予駁回更生聲請之事由
    ，因此，聲請人聲請更生，乃於法有據，屬有理由，應予准
    許，爰裁定如主文，並依首揭規定命司法事務官進行本件更
    生程序。
九、至於債權人台新國際商業銀行股份有限公司111年9月26日函
    、玉山商業銀行股份有限公司111年9月27日債權人陳報狀、
    國泰世華商業銀行股份有限公司111年9月27日民事陳報狀、
    華南商業銀行股份有限公司於111年10月3日提出之消債事件
    陳報狀、甲○(台灣)商業銀行股份有限公司111年9月30日民
    事陳報狀所述之意見內容。因依上述說明，債務人聲請更生
    ，符合消費者債務清理條例第3條的規定，且無消費者債務
    清理條例第8條或第46條所定應予駁回聲請之事由，因此，
    本院審酌債權人之上揭陳述內容後，認為與本件裁定的結果
    無影響，爰不逐一論駁，附此敘明。
十、依消費者債務清理條例第11條第1項、第45條第1項、第16條
    第1項，裁定如主文。　
中　　華　　民　　國　　111 　年　　10　　月　　31　　日
                  民事第二庭法　官　呂仲玉
以上正本係照原本作成。
本裁定不得抗告。
中　　華　　民　　國　　111 　年　　10　　月　　31　　日
                            書記官　洪毅麟